臺灣桃園地方法院刑事判決　　　　　　　　 92年度易字第3號
公　訴　人　臺灣桃園地方法院檢察署檢察官
被　　　告　丙○○
選任辯護人　彭紹謹律師
上列被告因竊盜案件，經檢察官提起公訴（91年度偵字第10316
號），本院判決如下：
    主  文
丙○○共同竊盜，累犯，處有期徒刑陸月，如易科罰金，以佰
元折算壹日。
    事  實
一、丙○○前因詐欺案件，經台灣高等法院台南分院於民國88年
    5 月5 日以88年度上易字第21號刑事判決判處有期徒刑4 月
    確定，於88年12月29日入監執行，於89年4 月28日執行完畢
    （構成累犯）。91年4 月29日三杰營造有限公司（下稱三杰
    公司）承包得經濟部水利署第二河川局（下稱河川局）發包
    之桃園縣楊梅鎮德盛溪（四湖橋─計畫終點）、福興溪（新
    湖橋─望間橋）區域排水維護工程（下稱系爭工程），負責
    清除河道內之雜草、枯木及修補破損之堤防，甲○○為三杰
    公司派駐於前開工程施工地點之員工，負責現場監工職務，
    又丙○○為三杰公司之股東，且亦係協宏砂石股份有限公司
    （下稱協宏公司）之負責人，而協宏公司為三杰公司於前開
    工程之協力廠商，詎料甲○○、丙○○於三杰公司進行前揭
    工程期間，趁職務之便，明知德盛溪河床之砂石係屬於國有
    之資產，竟仍基於意圖為自己不法所有之犯意聯絡，先委由
    不知情之丁○○（業據不起訴處分），雇用挖土機及砂石車
    司機戊○○、陳火生、王登宏、陳春福、陳冠宏（均為不起
    訴處分），自91年5 月26日起迄至同年月28日止，在施工地
    點即德盛溪四湖橋上游，利用不知情司機戊○○等人，接續
    挖掘竊取屬於國有之德盛溪河床之砂石後，載送至新竹縣湖
    口鄉○○路○段路旁空地堆放，總計竊得之砂石數量約715
    立方公尺。嗣於同年月28日15時30分許，在上開砂石堆置地
    點為警當場查獲。
二、案經新竹縣警察局竹北分局報請台灣桃園地方法院檢察署檢
    察官偵查起訴。
    理  由
一、訊據被告丙○○固不否認伊為協宏公司負責人，協宏公司為
    系爭工程三杰公司之協力廠商，又伊有委託丁○○雇用挖土
    機及砂石車司機戊○○、陳火生、王登宏、陳春福、陳冠宏
    等人負責在系爭工程河道上挖掘砂石等節，惟矢口否認前揭
    犯行，辯稱伊係按照合約所附之工程圖施工，而本件合約既
    然是清除河道內之雜草、枯木及破損堤防之修補，當然必須
    將河床內淤積的泥土石塊挖起，日後再將清理後有用之土石
    回填，惟業主河川局卻未提供土地或空地置放該淤積土石、
    雜草及回填土方，伊為求施工順利，才請丁○○尋找適當地
    點放置土石，且伊所挖出之土石並不具有經濟價值云云。經
    查：
  (1)本件被告丙○○確實有委由不知情之丁○○，雇用挖土機及
    砂石車司機戊○○、陳火生、王登宏、陳春福、陳冠宏（均
    為不起訴處分），自91年5 月26日起迄至同年月28日止，在
    施工地點即德盛溪四湖橋上游，利用不知情司機戊○○等人
    ，接續挖掘德盛溪河床之砂石後，載送至新竹縣湖口鄉○○
    路○段路旁空地堆放，總計砂石數量約715 立方公尺等情，
    為被告丙○○所自承，核與前開受僱人丁○○、戊○○、陳
    火生、王登宏、陳春福、陳冠宏於警詢所述等節大致相符，
    並有現場開挖照片16幀、湖口鄉砂石堆置照片46幀、新湖地
    政事務所土地複丈成果圖1 份、91年11月28日台灣桃園地方
    法院檢察署檢察官勘驗筆錄1 份附卷可參，被告此部分之陳
    述應信為真實。又本件系爭工程之得標廠商為三杰公司，而
    系爭工程之內容為「排水維護工程2685公尺，崩坍邊坡補修
    三處及雜項工程一全、勞工安全衛生設備一全。」、「工程
    契約金額為232,654 元」，而河道內雜草木清除工程，據承
    包廠商三杰公司於契約內自行擬定之單價分析表說明欄係記
    載「1 、河堤上及斜坡處，其根部分保留，以防止邊坡崩塌
    。2 、本工程嚴禁使用除草劑及其他藥劑，以免河川污染，
    如有使用，視同違約，甲方得解除契約，沒收履約保證金，
    承包商不得異議。3 、所有雜草木清除後須運至合法場所棄
    置，並不得就地掩埋或焚燒。」，又「崩坍邊坡補修三處」
    之工程又可細分為8K+850崩坍邊坡補修、8K+641崩坍邊
    坡補修、8K+103崩坍邊坡補修等三處，而三處補修工程之
    單價分析表，亦均編列有「175Kg/c ㎡預拌混凝土購置」項
    目，再輔以工程契約後附之崩坍邊坡補修位置示意圖以觀，
    邊坡補修工程係以混凝土澆置邊坡為主，且僅有8K+641此處
    須回填八十立方公尺之土方，其餘崩坍邊坡補修部分並無回
    填土方之項目等節，業據被告丙○○庭呈工程契約書正本1
    份附卷可參，又前開系爭工程契約內容亦據證人即河川局工
    程師乙○○於偵訊及本院審理時證述綦詳，本件系爭工程契
    約內容應為前開所述無誤。
  (2)本件系爭工程所定之契約內容既如上所述，則工程所載之「
    雜草清除工程」，根據前開工程說明，應僅限於草木「根部
    以上」之清除，被告辯稱伊係為了清除河道之雜草才將河床
    內淤積的砂石挖起云云，顯與契約不符；又工程所定之崩坍
    邊坡補修，其邊坡之補修主要係以混凝土澆置，而因補修所
    需挖出之土方依據契約所載分別為8K+850處-5立方公尺、8K
    +641處-10 立方公尺、8K+103處-10 立方公尺，且因8K+641
    處崩坍補修處須回填土方數量較多，故又於單價分析表上記
    載該補修處可使用遠運填方（即使用鄰近河床料）80立方公
    尺，從契約觀之，被告施作本件崩坍邊坡補修工程，邊坡既
    係以混凝土澆置，且僅須挖出總計25立方公尺之土方，又回
    填土方所需之80立方公尺可以鄰近河床料代之等情，本件崩
    坍邊坡補修工程實無需挖出大量之土方，然被告卻雇用不知
    情之工人戊○○等人挖掘德盛溪達715 立方公尺，被告此舉
    當非為系爭工程回填土方之用，其辯稱係為日後回填所需，
    才先將砂石挖起清理云云，顯與契約不符；再者，本件工程
    得標金額僅為232,654 元，然據工人陳冠宏、王登宏、陳火
    生、陳春福、戊○○於警詢時分別陳稱「一天工資為7000元
    ，從5 月26日開始至5 月28日止。」（參91年度偵字第1031
    6 號卷第6 頁）、「一天工資7000元」（參91年度偵字第10
    316 號卷第8 頁）、「一天2000元，工作3 天」（參91年度
    偵字第10316 號卷第10頁）、「一天7000元，工作3 天。」
    （參91年度偵字第10316 號卷第12頁）、「1 天7000至8000
    元，從5 月25日開始工作」（參91年度偵字第10316 號卷第
    14頁）等情，被告光是雇用工人陳冠宏等5 人挖取及搬運砂
    石即須花費近10萬元之工資，對照前開契約得標金額僅235,
    654 元，若被告非係意圖將所挖出之砂石予以盜賣，實難以
    想像被告會為如此不符經濟效益之行為，是被告前開辯解均
    不足採，本件事證明確，被告竊取砂石之犯行堪以認定。
二、核被告丙○○所為，係犯刑法第320 條第1 項之竊盜罪。被
    告丙○○與同案被告甲○○就前開犯行具有犯意聯絡及行為
    分擔，為共同正犯。又被告丙○○、甲○○利用不知情之丁○○、戊○○、陳火生、王登宏、陳春福及陳冠宏等人為之
    ，為間接正犯。又被告丙○○前因詐欺案件，經台灣高等法
    院台南分院於88年5 月5 日以88年度上易字第21號刑事判決
    判處有期徒刑4 月確定，於88年12月29日入監執行，於89年
    4 月28日執行完畢，此有台灣高等法院被告前案紀錄表1 份
    附卷可參，被告於有期徒刑執行完畢後5 年內再犯本件最重
    為有期徒刑以上之罪，為累犯，依刑法第47條應加重其刑。
    爰審酌被告犯罪之動機、目的、手段、犯罪所生之損害、犯
    後態度等一切情狀，量處如主文所示之刑，並諭知易科罰金
    之折算標準，以示懲戒。
三、據上論結，應依刑事訴訟法第299 條第1 項前段，刑法第28
    條、第320 條第1 項、第47條、第41條第1 項前段，罰金罰
    鍰提高標準條例第1條前段、第2條，判決如主文。
本案經檢察官柯怡如到庭執行職務。
中　　華　　民　　國　　94　　年　　9 　　月　　28　　日
                  刑事第五庭    審判長法　官　潘政宏
                                      法  官  邱滋杉
                                      法  官  周炳全
以上正本證明與原本無異。
如不服本判決，應於送達後10日內，向本院提出上訴狀。
                                      書記官  陳夏施
中　　華　　民　　國　　94　　年　　10　　月　　7 　　日
附錄本件論罪科刑法條全文
中華民國刑法第320條
(普通竊盜罪、竊佔罪)
意圖為自己或第三人不法之所有，而竊取他人之動產者，為竊盜
罪，處五年以下有期徒刑、拘役或五百元以下罰金。
意圖為自己或第三人不法之利益，而竊佔他人之不動產者，依前
項之規定處斷。
前二項之未遂犯罰之。
